臺灣高雄地方法院刑事判決　　　　　　　　　　　　九十一年度訴字第一三八四號
　　公　訴　人　臺灣高雄地方法院檢察署檢察官
　　被　　　告　戊○○
　　指定辯護人　本院公設辯護人辛○○
右列被告因公共危險案件，經檢察官提起公訴（九十一年度偵字第五五七二號）暨移
送併辦（九十一年度偵字第九九四六號），本院判決如左：
    主  文
戊○○連續放火燒燬現供人使用之住宅未遂，處有期徒刑捌年。褫奪公權伍年。
扣案燃燒過之油布壹條沒收。
    事  實
一、戊○○基於概括犯意，連續於左列時、地放火燒燬現供人使用之住宅未遂：
(一)於民國九十一年二月五日一時四十分許，在高雄市鼓山區○○○路三二號丁○○
    之住處旁，見有大批易燃之回收紙類、廢電池緊鄰該處牆邊堆放，明知如放火點
    燃該處物品，勢將迅速延燒緊鄰之住宅，竟仍以如因而燒燬附近房屋亦不違其本
    意之犯意，持自備之打火機一個，點燃置於該處之廢紙，致該處廢紙堆迅速起火
    燃燒，適為鄰近住戶甲○○於三樓陽台處目睹。戊○○於點火後，即徒步至青海
    路駕駛其所有之車牌號碼ＺＧ—一０二號營業用小客車返回現場，並下車佯稱幫
    忙救火，遭甲○○當場識破並發生衝突，戊○○乃隨即駕車離開。嗣經附近鄰居
    及時報警，並合力協助撲滅火勢，始未延燒及於丁○○之房屋。
(二)復承前揭犯意，於同年三月十二日五時九分許（起訴書誤為三月十三日），駕駛
    其所有之車牌號碼ＺＧ—一０二號營業用小客車，行至高雄市○○區○○街五七
    ０號臺灣新聞報所有之新聞二村宿舍前，見丙○○所有之車牌號碼ＺＫ—００二
    號營業用小客車停放在該處騎樓下，明知汽油為甚易引燃之物品，且該營業用小
    客車係緊靠該處牆壁停放，如以汽油點燃該小客車，勢必延燒緊鄰之住宅，竟仍
    以如因而燒燬該處住宅亦不違其本意之犯意，下車時身著黑色皮衣，並將所戴鴨
    舌帽壓低以遮住容貌，企圖避人耳目，並自其車上取出自備之汽油（屬石油系促
    燃劑）一瓶及以粉紅色外套衣袖所製之擦車布一條，復在附近巷口覓得類似浴巾
    之布料製品一件，將該粉紅色擦車布及類似浴巾之布製品置於丙○○所有之上開
  小客車引擎蓋上，並以汽油潑灑點火，該小客車隨即起火燃燒，並引燃潑灑時濺
    及該處住宅外牆之汽油，致該小客車引擎蓋嚴重變形、右車燈及保險桿嚴重燒失
    、引擎室隔熱網整片剝落而覆蓋於引擎上、右前輪輪胎燒失、鋼絲外露與車體烤
    漆燒失、擋風玻璃爆裂、右前座儀表板燒穿而燒燬（毀損部分未據告訴），並延
    燒至高雄市○○區○○街五七０號一樓，該屋玻璃及窗簾因而燒損、外牆及鐵窗
    燻黑，幸經消防局人員迅速抵達，即時將火勢撲滅，始未釀成大禍，惟同街五六
    八號之三住戶乙○○於倉皇逃出屋內時，則不慎在樓梯間摔倒，致受有左脛骨骨
    折之傷害（傷害部分未據告訴）。嗣經警方接獲報案後，當場扣得戊○○所有供
    其放火所用已燃燒過之粉紅色油布一條，並經調閱現場路口監視錄影帶後，循線
    查知上情，且在戊○○前揭計程車內扣得作案用之黑色皮衣與鴨舌帽各一件。
二、案經高雄市政府警察局三民第一分局、鼓山分局報告臺灣雄地方法院檢察署檢察
    官偵查起訴及移送併辦。
    理  由
一、訊據被告戊○○矢口否認其有上開犯行，辯稱：其雖於九十一年二月五日曾開車
    經過上開鼓山三路火災地點，然當時其係下車救火，且曾以行動電話報案，其並
    未放火；至於九十一年三月十二日當天，其係載客到高雄市○○區○○街附近，
    於客人下車後，突因腹痛而急忙下車如廁，而因車上已無衛生紙，遂在路旁拾得
    一件類似床單之布料供擦拭之用，其並未縱火云云。經查：
(一)事實欄(一)部分：
１、高雄市政府消防局一一九救災救護指揮中心於九十一年二月五日一時三十九分接
    獲民眾報案鼓山三路三二號旁廢紙箱起火燃燒，立即出動中華、鼓山二分隊四車
    十七人前往救災，救災人員於一時四十三分抵達現場，四十四分將火撲滅，研判
    起火處為高雄市○○○路三二號旁回收廢紙堆積處，另檢視該處並無發火源，不
    會自燃，故研判本案以不排除『人為因素』的可能性較大等情，業於高雄市政府
    消防局九十一年四月十五日火災原因調查報告書中記載明確。
２、被告於九十一年二月五日一時四十分許，身著黑色衣褲，先蹲在鼓山三路三二號
    前一部停靠路邊之汽車旁，以自備之打火機點火後，旋即徒步行走一段路，再繞
    到青海路駕駛其所有之計程車回到火災現場繞二、三圈，並下車表示要救火，嗣
    因附近住戶甲○○當場指認係其放火並欲加以追打，其乃立即駕車離開一節，業
    經證人甲○○於警訊及本院審理時結證屬實。
３、被告雖以九十一年二月五日當天其係在現場幫忙救火，並曾以其所有之0000
    000000或0000000000或0000000000號之行動電話報
    警，且當時其係長髮，有高雄市鹽埕區○○○路七一號「好萊塢理髮廳」內一位
    年約三十歲、身體微胖、嘴角有痣之理髮小姐可以證明，另外其於同年二月十一
    日在高雄市○○○路與壽星街口發生交通事故，現場相片亦可證明其當時髮型與
    證人甲○○所稱之五分頭情形不同，故證人甲○○應係誤認等語置辯。惟經本院
    調取上開三支電話當日通聯紀錄，均無任何撥打一一九或一一０報警之通話紀錄
    ，此有中華電信股份有限公司臺灣南區電信分公司南高雄營運處函在卷可佐；又
    九十一年二月十一日被告所駕駛之ＺＧ—一０二號營業用小客車雖曾在高雄市○○○路與壽星街口發生交通事故，但觀之到場處理員警所拍攝之相片，均未發現
    被告身影，無法確認其當時髮型是否確係五分頭，此有高雄市政府警察局交通警
    察大隊高市警交安字第０九一００一三０四四號函所附相片六幀在卷足參；而本
    院委請高雄市政府警察局鹽埕分局派員前往「好萊塢理髮廳」實地查訪，亦未發
    現有如被告所言之年約三十歲、身體微胖、嘴角有痣之理髮小姐在該處工作，此
    經該局九十一年七月十一日高市警鹽分刑字第０九一０００八一七一號函覆屬實
    。是被告所為前開辯詞，既查無其他證據可資參佐，則是否屬實已非無疑，實難
    遽憑為其有利之認定。
(二)事實欄(二)部分：
１、高雄市政府消防局一一九救災勤務指揮中心於九十一年三月十二日五時十二分接
    獲民眾報案安寧街五七０號號騎樓前發生火燒車火警，立即出動三民分隊一車六
    人前往救災，救災人員於五時十八分抵達現場時，發現一部黃色計程車停放現場
    被縱火，車輛引擎內及輪胎均在熊熊烈火燃燒中，搶救中火煙直接往上衝、火勢
    很大，並請一一九勤務中心加派三民二一水庫車支援水源，迨五時三十七分將火
    撲滅；勘查人員勘查火場時，現場已清理，安寧街五七０號外牆油污使用ＵＶＳ
    Ｌ—－二六Ｐ紫外線燈檢驗結果有汽油反應，循線追至高雄縣鳳山市○村街五六
    巷二二號旁勘查計程車車號ＺＫ—００二號燃燒情形，車後並未被延燒，車內除
    駕駛座內裝右前座儀表板燒穿，其餘無燃燒現象；研判起火點為ＺＫ—００二號
    計程車保險桿處，另該處未使用火源，無法自行起火，所採集之證物結果有石油
    系促燃劑存在，研判起火原因以潑灑石油系促燃劑，再以明火引燃造成火災之可
    能性最大等情，亦有火災調查報告書摘要一份在卷可佐。
２、被告曾於九十一年三月十二日四時三十八分起至同日四時四十六分止之期間，駕
    駛車牌號碼ＺＧ—一０二號營業用小客車，在高雄市○○區○○街五九六號附近
    徘徊，被告當日頭戴鴨舌帽、身著黑色皮衣，下車時左手握有一透明之長形瓶狀
    物品，並另在附近不詳地點取得一件類似浴巾之布製品等事實，有卷附監視錄影
    帶內容所翻拍之相片七幀可稽。
３、被告雖坦認上開翻拍相片內之男子為其本人無誤，惟以當天其載客人沿九如路由
    東往西方向行駛至漢口街附近下車後，便因突然腹痛而迴轉將車子停放在安寧街
    上，並下車至哈爾濱街巷內如廁等語置辯，然查，被告下車後形色從容、神態自
    若，且在現場逗留近八分鐘後，仍手持一類似浴巾之布製品在附近徘徊，全無其
    所稱腹痛難當之急迫跡象，此經本院實際播放監視錄影帶三卷，核與卷附翻拍相
    片之內容相同；又該地點附近哈爾濱街口之精華公園及自立路上之自立加油站內
    ，均有公廁可供民眾二十四小時使用，此分別經被告及證人即警員邵彥榮供陳無
    誤，並有地圖一紙在卷可佐，而被告亦自承其於高雄市區駕駛計程車長達十年之
    久，衡情對此尤無不知之理，其於腹痛之際，竟捨臨近之公廁不就，反大費周章
    駕車折返進入住宅區內暗巷，下車後復分別費時尋覓如廁地點及擦拭用品，已與
    常情有違，其所辯尚難採信。另被告辯稱因其車上衛生紙剛好用完，故下車後在
    路旁拾得一類似床單之布製品，以供擦拭之用云云，經查其所駕駛之車牌號碼Ｚ
    Ｇ—一０二號營業用小客車於翌日遭警扣押時，車內尚有多盒加油站所贈送之面
    紙，此經證人邵彥榮結證屬實；而被告於警訊、偵查及本院審理中均供述相片中
    其左手所握之物為其所有之ＮＯＫＩＡ八三一０型號手機云云，惟該款型號手機
    大小僅為九七ｘ四三ｘ一七ｍｍ，此有卷附該款手機規格介紹一紙可參，且經本
    院於九十一年八月五日當庭命被告持該款型號手機實際比對結果，亦未超出被告
    手掌，顯與卷附相片所示透明之長形瓶狀物品相異，被告所辯均與事實不符，顯
    係事後卸責之詞，委無足採。
４、被告為警於九十一年三月十三日在其位於高雄市鹽埕區○○○路二六九號住處逮
    捕，並移送高雄市政府警察局三民第一分局後，在員警出示相關證物及女友己○○之勸說後，即當場坦承確有於九十一年三月十二日在上開安寧街縱火之事實，
    並表示願意賠償被害人丙○○新台幣五萬元，隨後復主動帶同員警前往現場拍照
    ，迨員警欲製作筆錄時，因現場突然出現大批媒體記者，被告惱羞成怒，乃對所
    有犯罪情節全盤否認等情，業經證人己○○及警員吳富合、邵彥榮分別於警訊及
    偵查中證述明確，並有高雄市政府警察局三民第一分局警員吳富合、林文邦、邵
    彥榮所書之職務報告一紙在卷可稽。證人己○○於本院審理中雖改口當天伊與被
    告商量後決定由被告認賠了事，但被告始終未承認有放火之行為云云，然縱火行
    為嚴重危害他人生命財產之安全，且為治安機關查緝之重點，此為眾所皆知之事
    實，被告豈有為免日後麻煩，竟主動表示願意賠償被害人損失而自攬此重罪刑責
    之可能，證人所述顯與常理不符，應係事後迴護被告之詞，亦難採信。
(三)末按高雄市鼓山區○○○路三二號及三民區○○街五七０號分別係被害人丁○○
    及臺灣新聞報所有之新聞二村宿舍，於被告放火時，被害人丁○○、丙○○及相
    毗鄰之安寧街五七二巷二弄一之二號住戶陳慶坤、同街五六八之二號住戶乙○○
    均於屋內熟睡中，此經被害人丁○○、丙○○、陳慶坤、乙○○陳明在卷。又高
    雄市鼓山區○○○路三二號屋外之回收紙類、廢電池等易燃及易爆物品，係緊靠
    該處房屋外牆堆置，且該牆設有電表及電路管線，此有卷附相片二幀為憑；而高
    雄市○○區○○街五七０號係公寓一樓，被害人丙○○之營業用小客車則係緊靠
    該住宅騎樓外牆停放，此亦經被害人丙○○陳述無誤，是如放火引燃上開回收紙
    類及小客車，勢必因而延燒緊鄰之住宅，此為一般人所明知之理，被告亦應知之
    甚詳。被告明知上情，竟仍引火燃燒，顯然具有火勢縱因而延燒至緊鄰之有人居
    住之住宅，亦不違其本意之不確定故意無訛。另被害人丁○○住處外之火勢因搶
    救即時而迅速撲滅，而被害人丙○○之營業用小客車起火後，亦僅燒及一樓住戶
    之玻璃、窗簾及燻黑該處外牆，則該二處房屋均尚未達於喪失效用之程度，此有
    前開相片及消防隊火災原因報告可佐。綜上所述，本件事證已臻明確，被告犯行
    應堪認定。
二、核被告戊○○所為，係犯刑法第一百七十三條第三項、第一項之放火燒燬現供人
    使用之住宅未遂罪。被告雖已著手於放火行為，惟燃燒結果尚未達於喪失效用之
    程度，已如前述，其犯罪應屬未遂，應依刑法第二十六條前段減輕其刑。其放火
    燒燬被害人丁○○之回收紙類雜物及被害人丙○○之小客車之行為，均係放火燒
    燬現供人使用之住宅犯行之階段行為，不另論以刑法第一百七十五條之罪（最高
    法院七十九年度台上字第一四七一號判例可資參照）。檢察官認被告所為僅涉犯
    刑法第一百七十五條第一項之放火燒燬住宅等以外之物品罪，尚有未洽，惟起訴
    事實相同，爰依法變更起訴法條，附此敘明。其先後二次放火行為，時間緊接，
    手法相同，觸犯構成要件同一之罪名，應依連續犯之規定論以一罪，並加重其刑
    。又事實欄（一）部分雖未據公訴人起訴，然與本案有連續犯之裁判上一罪關係
    ，應為起訴效力所及，本院自得併予審理。其同時有刑之加重及減輕事由，應依
    法先加後減之。爰審酌被告連續於深夜縱火，罔顧他人生命財產之安全，對於民
    眾住宅安寧、安全危害甚深，惡性重大，被害人乙○○更因此而受傷送醫，益見
    深夜放火對人命安全之危害甚大，且犯後猶狡飾否認犯罪，態度惡劣，顯然毫無
    悔意等一切情狀，量處如主文所示之刑。又因其犯罪之性質有褫奪公權之必要，
    爰宣告褫奪公權五年，以資懲儆。至扣案燃燒過之油布一條，即在放火現場為警
    扣得，顯為被告所有供犯罪所用之物，應併依刑法第三十八條第一項第二款之規
    定宣告沒收。至扣案之黑色皮衣、鴨舌帽各一件雖為被告所有，惟非屬供本件放
    火犯罪所用之物，而打火機、類似浴巾之布料製品、空汽油瓶均未扣案，應已為
    被告丟棄或已在火災現場燒燬而不存在，爰均不並為沒收之宣告，併此敘明。
三、公訴人以九十一年度偵字第九九四六號移送併辦意旨另謂被告於九十一年二月二
    十六日一時四十分，在高雄市○○區○○街八六巷八號放火等情。惟訊之被告堅
    決否認涉有此部分犯行，辯稱此件與其無關等語。又核之全卷資料，除有證人庚○○於警訊中證述曾於火災現場附近發現被告駕駛計程車出現外，並無其他積極
    證據足認被告涉有此部分犯行，且此部分事實未經起訴，本院無從併予審理，應
    退由檢察官另行偵辦，併此敘明。
據上論斷，應依刑事訴訟法第二百九十九條第一項前段、第三百條，刑法第五十六條
、第一百七十三條第三項、第一項、第二十六條前段、第三十八條第一項第二款、第
三十七條第二項，判決如主文。
中      華      民      國      九十一    年      八      月    十九    日
                                      臺灣高雄地方法院刑事第一庭
                                          審判長法  官  林  水  城
                                                法  官  郭  貞  秀
                                                法  官  謝  雨  真
右正本證明與原本無異。
如不服本判決，應於判決送達後十日內，向本院提出上訴狀。
                                                書記官  陳  威  志
中    華    民    國      九十一      年      八      月      二十      日
附錄本案論罪科刑法條：
刑法第一百七十三條
放火燒燬現供人使用之住宅或現有人所在之建築物、礦坑、火車、電車或其他供水、
陸、空公眾運輸之舟、車、航空機者，處無期徒刑或七年以上有期徒刑。
失火燒燬前項之物者，處一年以下有期徒刑、拘役或五百元以下罰金。
第一項之未遂犯罰之。
預備犯第一項之罪者，處一年以下有期徒刑、拘役或三百元以下罰金。
